【裁判字號】    97,上訴,1103
【裁判日期】    971008
【裁判案由】    毒品危害防制條例
【裁判全文】
臺灣高等法院臺南分院刑事判決        97年度上訴字第1103號
上  訴  人
即  被  告  甲○○
上列上訴人因毒品危害防制條例案件，不服臺灣雲林地方法院九
十七年度訴字第六九五號中華民國九十七年七月三十一日第一審
判決（起訴案號：臺灣雲林地方法院檢察署九十七年度毒偵字第
九七九號），提起上訴，本院判決如下：
    主  文
上訴駁回。
    理  由
一、依刑事訴訟法第三百五十條、第三百六十一條、第三百六十
    二條、第三百六十七條規定，不服地方法院之第一審判決而
    上訴者，須提出上訴書狀，並應敘述具體理由，為上訴必備
    之程式；其所提出之書狀未敘述上訴理由，或僅曾以言詞陳
    述上訴理由者，均應於上訴期間屆滿後二十日內補提理由書
    於第一審法院。第一審法院經形式審查，認逾期未補提上訴
    理由者，應定期間先命補正；逾期未補正者，為上訴不合法
    律上之程式，應以裁定駁回。倘已提出上訴理由，但所提非
    屬具體理由者，則由第二審法院以上訴不合法律上之程式，
    判決駁回。而所謂具體理由，必係依據卷內既有訴訟資料或
    提出新事證，指摘或表明第一審判決有何採證認事、用法或
    量刑等足以影響判決本旨之不當或違法，而構成應予撤銷之
    具體事由，始克當之（例如：依憑證據法則具體指出所採證
    據何以不具證據能力，或依憑卷證資料，明確指出所為證據
    證明力之判斷如何違背經驗、論理法則）；倘僅泛言原判決
    認定事實錯誤、違背法令、量刑失之過重或輕縱，而未依上
    揭意旨指出具體事由，或形式上雖已指出具體事由，然該事
    由縱使屬實，亦不足以認為原判決有何不當或違法者（例如
    ：對不具有調查必要性之證據，法院未依聲請調查亦未說明
    理由，或援用證據不當，但除去該證據仍應為同一事實之認
    定），皆難謂係具體理由，俾與第二審上訴制度旨在請求第
    二審法院撤銷、變更第一審不當或違法之判決，以實現個案
    救濟之立法目的相契合，並節制濫行上訴（最高法院九十七
    年台上字第八九二號判決意旨參照）。
二、本件上訴意旨略以：上訴人所犯施用毒品犯行，行為地係在
    南投，當時於南投地方法院檢察署偵訊時曾以上訴人符合適
    用美沙冬替代療法，而同意予以緩起訴處分，然案件移轉雲
    林地方法院檢察署卻逕行起訴，並經原審判處有期徒刑十月
    ，上訴人不服云云。
三、經查：刑事訴訟法為配合由職權主義調整為改良式當事人進
    行主義，乃採行起訴猶豫制度，於同法增訂第二百五十三條
    之一，許由檢察官對於被告所犯為死刑、無期徒刑或最輕本
    刑三年以上有期徒刑以外之罪之案件，得參酌刑法第五十七
    條所列事項及公共利益之維護，認為適當者，予以緩起訴處
    分，期間為一年以上三年以下，以觀察犯罪行為人有無施以
    刑法所定刑事處罰之必要，為介於起訴及微罪職權不起訴間
    之緩衝制度設計其具體效力。依同法第二百六十條規定，於
    緩起訴處分期滿未經撤銷者，非有同條第一款或第二款情形
    之一，不得對於同一案件再行起訴，即學理上所稱之實質確
    定力。足見在緩起訴期間內，尚無實質確定力可言。且依第
    二百六十條第一款規定，於不起訴處分確定或緩起訴處分期
    滿未經撤銷者，仍得以發現新事實或新證據為由，對於同一
    案件再行起訴。本於同一法理，在緩起訴期間內，倘發現新
    事實或新證據，而認已不宜緩起訴，又無同法第二百五十三
    條之三第一項所列得撤銷緩起訴處分之事由者，自得就同一
    案件逕行起訴，原緩起訴處分並因此失其效力。復因與同法
    第二百六十條所定應受實質確定力拘束情形不同，當無所謂
    起訴程序違背規定之可言（最高法院九十四年台非字第二一
    五號判決可資參照）。是「緩起訴」係案件於偵查程序中檢
    察官本於職權基於「起訴猶豫」所為「暫不提起公訴」之處
    分，自非上訴人即被告所可聲請或要求，本件既經檢察官起
    訴到院，自無再回復偵查程序之可能。上訴人即被告上訴意
    旨未指摘或表明第一審判決有何採證認事、用法或量刑等足
    以影響判決本旨之不當或違法，而構成應予撤銷之具體事由
    ，僅以上開事由憑空任意指摘原審判決失當云云。揆諸前開
    說明，其上訴理由，顯非具體，依上所述，應予駁回。爰依
    刑事訴訟法第三百七十二條規定，不經言詞辯論，逕行判決
    。
據上論斷，應依刑事訴訟法第三百六十七條前段、第三百七十二
條，判決如主文。
中    華    民    國    97    年    10    月    8    日
                  刑事第六庭   審判長法  官  董武全
                                     法  官  杭起鶴
                                     法  官  沈揚仁
以上正本證明與原本無異。
如不服本判決，應於收受本判決後十日內向本院提出上訴書狀。
其未敘述上訴理由者並得於提起上訴後十日內向本院補提理由書
狀（均須按他造當事人之人數附繕本）「切勿逕送上級法院」。
                                     書記官  廖文靜
中    華    民    國    97    年    10    月    9    日


司法院資訊處製作；財團法人民間司法改革基金會備份。
